【裁判字號】    95,交聲,1148
【裁判日期】    951229
【裁判案由】    交管條例聲異
【裁判全文】
臺灣板橋地方法院交通事件裁定        95年度交聲字第1148號
原處分機關  交通部公路總局臺北區監理所板橋監理站
異  議  人
即受處分人  乙○○
上列異議人即受處分人因違反道路交通管理處罰條例案件，對於
交通部公路總局臺北區監理所板橋監理站於民國九十五年五月二
十六日以板監裁字第裁四一－Ａ五Ｊ八０三三０三號所為之裁決
處分（原舉發案號：掌電字第Ａ五Ｊ八０三三０三號），聲明異
議，本院裁定如下：
    主  文
異議駁回。
    理  由
一、本件原處分意旨略以：異議人即受處分人乙○○前於民國九
    十五年四月二十四日下午七時四十分許，騎乘車牌號碼Ｋ二
    Ｕ－二０九號重型機車，在臺北市市○○道（西往東方向）
    近環河北路口處，行駛人行道，當場為警掣單舉發，乃依道
    路交通管理處罰條例第四十五條（原裁決書贅引第一項）第
    六款、第六十三條第一項第一款規定裁處罰鍰新臺幣（下同
    ）六百元，並記違規點數一點等語。
二、本件聲明異議意旨略以：伊當時要前往臺北市中興醫院拿藥
    ，人行道入口處劃有機車停車位，伊只是將車子停往較靠近
    中興醫院，因伊領有肢體障礙中度之身心障礙手冊，走路較
    不方便，因無力牽車上人行道，所以緩慢將車子騎上人行道
    停車，且當時也向執勤員警聲明要停車並出示連續處方籤及
    身心障礙手冊表明要到中興醫院拿藥，因為中興醫院就在旁
    邊，並不是要行駛人行道，且當時騎上人行道口也大約五公
    尺遠，再者，當時忠孝國中之人行道也在施工中，有二處凹
    陷也不宜行駛，員警應用勸導方式請伊將車子停往別處，且
    依行政程序法第九十三條，員警有裁量權，也應基於微罪不
    罰，並非一味地濫開罰單，爰請求撤銷原處分云云。
三、按汽（機）車駕駛人，駕車行駛人行道，爭道行駛者，處六
    百元以上一千八百元以下罰鍰；又汽（機）車駕駛人，違反
    道路交通管理處罰條例第四十五條規定者，除依原條款處罰
    鍰外，並予記違規點數一點，道路交通管理處罰條例第四十
    五條第六款、第六十三條第一項第一款分別定有明文。
四、經查：
  (一)本件異議人於九十五年四月二十四日下午七時四十分許，騎
    乘車牌號碼Ｋ二Ｕ－二０九號重型機車，途經臺北巿巿民大
    道（西往東方向）與環河北路口時，行駛巿民大道旁之人行
    道，當場為在巿民大道與西寧北路口執行交通勤務之臺北巿
    政府警察局大同分局交通分隊警員甲○○攔停並掣單舉發等
    事實，為異議人於本院調查時供認屬實，並有臺北巿政府警
    察局九十五年四月二十四日掌電字第Ａ五Ｊ八０三三０三號
    舉發違反道路交通管理事件通知單影本、臺北巿政府警察局
    大同分局九十五年五月十八日北巿警同分交字第０九五三一
    八０九七００號函影本、交通部公路總局臺北區監理所板橋
    監理站九十五年五月二十六日板監裁字第裁四一－Ａ五Ｊ八
    ０三三０三號違反道路交通管理事件裁決書各一件附卷可稽
    ；且據證人甲○○於本院調查時具結證述稱：當天伊在路口
    疏導交通，俟車流量正常之後，伊就站到人行道上看車流情
    形，伊看到一部機車騎在紅磚人行道上往伊之方向過來，騎
    了大約二、三十公尺，伊就將渠攔下等語明確，復庭呈現場
    圖一份及現場照片十三張為憑。是異議人確有在前述時間及
    地點騎乘機車行駛人行道之違規事實，要屬無疑。
  (二)至異議人雖以其肢體障礙，無力將機車牽上人行道，以及其
    騎車行駛人行道係為停車為由置辯，並提出身心障礙手冊影
    本、臺北巿聯合醫院（中興醫院）慢性病連續處方影本各一
    份為證。然按人行道本「專供」行人通行，非車輛所得行駛
    其上，道路交通管理處罰條例第三條第三款規定甚明；異議
    人騎乘機車於人行道上，即屬與行人爭道之行為，不論當時
    該處有無行人、行駛距離長短或他處得以停車之路段是否因
    施工障礙而無法通行，異議人均應選擇適法之行進路線依循
    前進，否則行人安全迭遭機車駕駛人以找尋車位為藉口漠視
    ，即無從予以確保。且觀諸證人甲○○所提出之前開現場照
    片編號五、十、十二，異議人違規行駛巿民大道旁之人行道
    ，全路段未設置機車停放處，是其藉詞停車而騎車行駛人行
    道，亦屬無稽。
  (三)再者，異議人既有前述違規行為，即應受舉發、裁罰，是證
    人甲○○依法對異議人掣單舉發，於法並無違誤。至道路交
    通管理處罰條例第九十二條第三項雖設有輕微違規勸導之原
    則，得以勸導代替舉發單，惟「輕微違規勸導」之處理細則
    ，係由交通部會同內政部定之，乃屬交通稽查執行機關裁量
    職權範圍，除行政機關行使裁量權之過程或結果，有逾越權
    限或濫用權力之情形，而應以違法論者外，法院原則上應尊
    重行政機關之裁量決定而作有限之司法審查；經核本件並無
    積極證據足認執勤警員之舉發有何逾越權限或濫用權力之情
    事，自難認有何違法之處。
  (四)綜上所述，異議人空言所為之上揭辯解，尚無足採，自堪認
    異議人確有駕車行駛人行道之違規行為。原處分機關據以援
    引道路交通管理處罰條例第四十五條第六款及第六十三條第
    一項第一款等規定及違反道路交通管理事件統一裁罰基準表
    ，裁處異議人罰鍰六百元，並記違規點數一點，依法並無違
    誤，所裁罰之金額亦無不當之處。是本件異議為無理由，應
    予駁回。
據上論斷，應依道路交通案件處理辦法第十九條，裁定如主文。
中    華    民    國    95    年    12    月    29    日
                  交通法庭  法  官  王  瑜  玲
上列正本證明與原本無異。
如不服本裁定，應於裁定送達後5日內向本院提出抗告狀。
中    華    民    國    96    年    1     月    2     日
                            書記官  黃  頌  棻


司法院資訊處製作；財團法人民間司法改革基金會備份。
